臺灣新北地方法院民事判決
111年度訴字第1976號
原      告  劉玲均
            劉燿銘
共      同
訴訟代理人  姜智揚律師
複  代理人  蕭郁寬律師
被      告  劉桂香
訴訟代理人  陳品潔律師
上列當事人間請求塗銷抵押權登記事件，經本院於民國111年9月
13日言詞辯論終結，判決如下：
    主      文
被告應將如附表所示之抵押權設定登記予以塗銷。
原告假執行之聲請駁回。
訴訟費用由被告負擔。
    事實及理由
一、原告主張：原告劉玲均、劉燿銘於民國103年11月20日取得
    坐落新北市○○區○○段000地號土地所有權各8分之1及其上同
    段132建號建物（門牌號碼：為新北市○○區○○路0段00號3樓
    ）所有權應有部分各2分之1（上開土地及建物合稱系爭不動
    產），然系爭不動產前於78年3月17日前所有權人劉永焜（
    已歿，原告為其繼承人）設定如附表所示之擔保債權總金額
    本金最高限額新臺幣（下同）100萬元之抵押權予被告，存
    續期間自78年3月17日起至88年3月13日止，清償期為88年3
    月13日（下稱系爭抵押權），期滿後被告未曾行使其權利，
    依民法第125條、第880條規定，系爭抵押權所擔保之債權於
    103年3月13日因罹於時效而消滅，且系爭抵押權亦因被告未
    於前揭債權請求權消滅時效完成後5年內行使其抵押權，系
    爭抵押權亦於108年3月13日消滅。為此，原告爰依民法第76
    7條第1項中段之規定提起本件訴訟等語，並聲明：如主文第
    1項所示，且陳明願供擔保，請准宣告假執行。 
二、被告則以：對於原告主張之事實並不爭執，伊同意塗銷系爭
    抵押權等語，並聲明：請鈞院依法處理。
三、經查，原告主張之事實，業據其提出與所述相符之系爭不動
    產之土地所有權狀、建物所有權狀、土地登記第一類謄本及
    建物登記第一類謄本等件為證（見本院卷第19至32、77至82
    頁），且有新北市三重地政事務所111年8月19日新北重地籍
    字第1116163700號函文暨附件土地登記公務用謄本、建物登
    記公務用謄本在卷可佐（見本院卷第59至71頁），復為被告
    所不爭執（見本院卷第90頁），自堪信為真正。
四、按請求權，因15年間不行使而消滅；又以抵押權、質權或留
    置權擔保之請求權，雖經時效消滅，債權人仍得就抵押物、
    質物或留置物取償；再以抵押權擔保之債權，其請求權已因
    時效而消滅，如抵押權人，於消滅時效完成後，5年間不實
    行其抵押權者，其抵押權消滅，民法第125條前段、第145 
    條第1項、第880條分別定有明文。另按所有人對於妨害其所
    有權者，得請求除去之，民法第767條第1項中段定有明文。
    查，被告就系爭不動產所設定之系爭抵押權所擔保之債權，
    其存續期間於88年3月13日屆至後之翌日即88年3月14日起，
    其債權之請求權即可資行使，是其15年之請求權時效於103
    年3月14日已經完成，被告未於時效完成後5年內即108年3月
    14日前行使抵押權，足見系爭抵押權已經消滅甚明。準此，
    被告就系爭不動產所登記之抵押權既已經消滅，則其抵押權
    登記仍存在之情狀，顯有礙對於原告對系爭不動產所有權之
    圓滿行使，是原告請求塗銷系爭抵押權之設定登記，於法有
    據。
五、從而，原告依民法第767條第1項中段之規定，請求被告將系
    爭不動產所設定之系爭抵押權登記予以塗銷，為有理由，應
    予准許。末按得為宣告假執行之判決，以適於執行者為限，
    諸如確認判決、形成判決以及給付判決中關於夫妻同居之判
    決、命被告為意思表示之判決等，按其性質即屬不適於強制
    執行者，當不得為假執行之宣告。本件原告請求塗銷系爭抵
    押權之設定登記，依前開說明，不得為假執行之宣告，是原
    告陳明願供擔保為假執行之宣告，於法不合，應予駁回。
六、訴訟費用負擔之依據：民事訴訟法第79條。
中　　華　　民　　國　　111 　年　　9 　　月　　29　　日
                  民事第五庭  法　官　鄧雅心
以上正本係照原本作成。 
如對本判決上訴，須於判決送達後20日內向本院提出上訴狀。如
委任律師提起上訴者，應一併繳納上訴審裁判費。
中　　華　　民　　國　　111 　年　　9 　　月　　29　　日
                              書記官　賴峻權
附表：
不動產標示 新北市○○區○○段000地號土地 新北市○○區○○段000○號建物 登記日期 78年3月17日 權利種類 抵押權 字號 重登字第10170號 權利人 劉桂香 債權額比例 全部（1分之1） 擔保債權總金額 本金最高限額新臺幣100萬元 存續期間 78年3月14日至88年3月13日 清償日期 88年3月13日 利息（率） 依照中央銀行放款利率 遲延利息（率） 無 違約金 依照中央銀行放款利率 債務人及債務額比例 劉永焜 權利標的 所有權 設定權利範圍 新北市○○區○○段000地號土地：4分之1 新北市○○區○○段000○號建物：全部（1分之1） 設定義務人 劉永焜